臺灣高等法院民事裁定　　　　　　　　　100年度抗字第788號
抗　告　人　高心媃
上列抗告人因與相對人高銘克間聲明異議事件 ， 對於中華民國
100年5月6日臺灣臺北地方法院100年度事聲字第93號所為裁定提
起抗告，本院裁定如下：
    主  文
原裁定廢棄。
    理  由
一、按當事人或利害關係人，對於執行法院強制執行之命令，或
    對於執行法官、書記官、執達員實施強制執行之方法，強制
    執行時應遵守之程序，或其他侵害利益之情事，得於強制執
    行程序終結前，為聲請或聲明異議，強制執行法第12條第 1
    項前段定有明文。所謂強制執行程序終結，究指強制執行程
    序實施至如何程度而言，應視聲請或聲明異議之內容，分別
    情形定之。倘當事人或利害關係人就強制執行程序已否終結
    有所爭執而聲明異議時，執行法院不得以執行程序業已終結
    為由，駁回其聲明異議，否則違法終結執行程序之執行行為
    將無以救濟（最高法院97年度台抗字第 5號、86年度台抗字
    第44號裁定參照）。經查，本件抗告人係對於原執行法院99
    年度司執字第104818號強制執行事件聲明異議，雖該事件經
    原執行法院以相對人清償為由，而認執行終結（見原執行法
    院99年度司執字第104818號卷59、75頁），惟抗告人對於該
    強制執行程序終結與否有所爭執，揆諸前揭說明，仍得據以
    聲明異議，合先敘明。
二、次按債權人因強制執行而支出之費用，得求償於債務人者，
    得準用民事訴訟法第91條之規定，向執行法院聲請確定其數
    額；前項費用及其他為債權人共同利益而支出之費用，得求
    償於債務人者，得就強制執行之財產先受清償，強制執行法
    第29條第1項、第2項定有明文。又清償人所提出之給付，應
    先抵充費用，次充利息，次充原本，為民法第 323條前段所
    明定。經查：
    (一)抗告人持本院98年度上字第 168號民事確定判決、及臺灣
      臺北地方法院99年度審司聲字第 749號民事確定訴訟費用
      額之確定裁定為執行名義（見原執行法院99年度司執字第
      645 72號卷77至88頁），聲請原執行法院強制執行相對人
      之財產。前者執行名義所載債權金額為「新台幣（下同）
      40萬元及自民國（下同）97年5月3日起，至清償日止，按
      年息5%計算之利息」；後者執行名義所載債權金額則為「
      4,350元及自該裁定送達相對人之翌日起， 至清償日止，
      按年息5%計算之利息」。而就相對人應負擔之執行費用，
      另經抗告人聲請臺灣臺北地方法院以99年度執聲字第25號
      裁定確定為1萬4,700元，亦有該裁定可足按（見原執行法
      院100年度司執字第12727號卷第5頁）。
    (二)惟查，相對人於99年 5月11日（按：此一日期先於抗告人
      主張應計遲延利息之始日─見原執行法院99年度司執字第
      64572號卷50頁）即已匯款4,350元予抗告人，指定清償訴
      訟費用即後者執行名義債權（見原執行法院99年度司執字
      第104818號卷52頁），是抗告人就後者執行名義債權即已
      受償完畢，自不得再就該債權聲請強制執行。
    (三)原執行法院依抗告人聲請，以99年度司執字第 64572號強
      制執行事件，扣押並准抗告人收取相對人以臺灣臺北地方
      法院98年度存字第4119號擔保提存事件提存之擔保金及利
      息，經抗告人於99年9月8日收取40萬0,299元在案 （見原
      執行法院99年度司執字第 64572號卷39、44、49、76頁）
      。上開金額應先抵充執行費用1萬4,700元，餘款38萬5,5
      99元（其計算式為：400,299元-14,700元=385,599元）再
      抵充前者執行名義債權自97年5月3日起至99年9月8日止之
      利息4萬8,333元〔其計算式為：400,000元×5%×(2+4/12
      +1/12×6/30)年=48,333元〕、及本金33萬7,266元（其計
      算式為：385,599元-48,333元=337,266元）。至此，尚餘
      前者執行名義債權本金6萬2,734元（其計算式為：400,00
      0元-337,266元=62,734元）及自99年9月9日起至清償日止
      按年息5%計算之利息未獲清償。
    (四)嗣抗告人再聲請原執行法院以99年度司執字第104818號強
      制執行事件，對相對人續為強制執行。相對人於99年11月
      16日向原執行法院清償4萬7,211元，由抗告人於同年月23
      日領取在案（見原執行法院卷42、63頁），此一金額應抵
      充前者執行名義債權餘額（6萬2,734元）自99年9月9日起
      至99年11月16日止之利息計 592元（其計算式為：62,734
      元×5%×(2/12+1/12×8/30)年=592元）、及該債權本金4
      萬6,619元（其計算式為：47,211元-592元=46,619元）。
      至此，尚餘前者執行名義債權本金1萬6,115元（其計算式
      為：62,734元-46,619元=16,115元）及自99年11月17日起
      至清償日止按年息5%計算之利息未獲清償。
    (五)乃原執行法院竟以相對人已全數清償為由，而認執行程序
      終結，並撤銷執行命令（見原執行法院卷51頁），自不合
      法。抗告人執此聲明異議，並無不合，原執行法院應就該
      事件繼續進行強制執行程序。雖原執行法院嗣以 100年度
      司執字第 12727號事件對相對人再為強制執行，惟竟命抗
      告人再次繳納執行費118元（見原執行法院12727號卷16、
      17頁），自有未當；又相對人雖於上開強制執行事件中，
      再於100年2月23日向原執行法院清償1萬4,818元，並由抗
      告人於同年3月3日領取在案（見原執行法院 12727號卷20
      、35頁），惟仍不足以全數清償前項所述本息，而原執行
      法院竟再以相對人全數清償為由，撤銷執行命令，並認執
      行程序終結（見原執行法院 12727號卷27頁），仍非合法
      。是抗告人執此聲明異議，應屬有據，原執行法院司法事
      務官以裁定處分駁回抗告人所為之聲明異議（見原執行法
      院100年度事聲字第93號卷第4頁），自有未洽。原裁定駁
      回抗告人對之所為之聲明異議，亦非允當。抗告意旨執此
      指摘原裁定不當，聲明廢棄，為有理由，爰由本院廢棄原
      裁定，發回原執行法院更為適法之處理。
三、據上論結，本件抗告為有理由，依強制執行法第30條之 1，
    民事訴訟法第492條，裁定如主文。
中    華    民    國   100    年    8     月    29    日
                  民事第七庭
                        審判長法  官  鄭三源
                              法  官  林玉珮
                              法  官  梁玉芬
正本係照原本作成。
不得再抗告。
中    華    民    國   100    年    8     月    30    日
                              書記官  常淑慧